臺灣高等法院刑事判決　　　　　　　　96年度上訴字第3046號
上　訴　人
即　被　告　乙○○
　　　　　　　　　　（另案於臺灣桃園看守所羈押中）
選任辯護人　呂福元　律師
上列上訴人因違反槍砲彈藥刀械管制條例案件，不服臺灣桃園地
方法院96年度訴字第582號，中華民國96年5月24日第一審判決（
起訴案號：臺灣桃園地方法院檢察署96年度偵字第2294號），提
起上訴，本院判決如下：
    主  文
原判決撤銷。
乙○○未經許可，持有可發射彈丸具有殺傷力之土造長槍，累犯
，處有期徒刑貳年，併科罰金新臺幣伍萬元，罰金如易服勞役，
以新臺幣壹仟元折算壹日。扣案可發射彈丸具有殺傷力之土造長
槍壹枝（槍枝管制編號0000000000號）沒收。
    事  實
一、乙○○前曾於民國89年間因違反毒品危害防制條例案件，經
    原審於90年2月27日以89年度訴字第1644號，就施用第一級
    毒品部分，判處有期徒刑7月；就連續施用第二級毒品部分
    ，判處有期徒刑5月，應執行有期徒刑10月確定。復於89年
    間因違反毒品危害防制條例案件，經國防部高等軍事法院於
    90年6月7日以90年法仁判字第50號判處有期徒刑1年，上開
    二案件後經法院裁定應執行刑為有期徒刑1年8月。後於91年
    間再因違反毒品危害防制條例案件，經臺灣雲林地方法院於
    92年5月29日以92年度訴字第269號，就連續施用第一級毒品
    部分，判處有期徒刑1年；就連續施用第二級毒品部分，判
    處有期徒刑8月，應執行有期徒刑1年6月確定。其於91年3月
    15日入監，上開各罪接續執行，於93年9月23日假釋出監，
    至94年7月30日假釋期滿，且假釋未經撤銷，未執行之刑期
    以已執行論而執行完畢。詎其猶不知悔改，明知可發射子彈
    具有殺傷力之土造長槍，屬槍砲彈藥刀械管制條例管制之槍
    枝，非經中央主管機關許可，不得無故持有之，竟基於非法
    持有可發射彈丸具有殺傷力之土造長槍之犯意，於90、91年
    間，在桃園縣龍潭鄉某處，以新臺幣（下同）4 、5千元之
    代價，取得以小型二氣化碳高壓鋼瓶內氣體作為發射動力，
    可發射直徑約6.0 mm之彈丸，具有殺傷力之土造長槍1枝（
    槍枝管制編號0000000000號）後，即非法持有之。嗣於95年
    11月1日下午4時30分許，經警在桃園縣桃園市○○路2巷3號
    處查獲，並扣得前開土造長槍1枝。
二、案經臺北市政府警察局移送臺灣桃園地方法院檢察署檢察官
    偵查起訴。
    理  由
一、訊據被告乙○○固不否認有於上開時地以4、5千元之代價取
    得前揭土造長槍1枝而持有，並於前述時地為警查獲之事實
    ，惟辯稱伊不知道該槍枝是具有殺傷力云云。然查被告於警
    詢時稱警方在我住處房屋床下查獲一把土製長槍，我只有用
    來打野狗、野貓，我把土製長槍裝上瓦斯鋼瓶射擊，於檢察
    官偵查時亦稱其買來之土製長槍是用來打狗、打貓用，對鑑
    定結果，單位面積動能均40焦耳以上／平方公分，具有殺傷
    力，沒有意見，被告於原審亦稱土製長槍是用來打狗、打貓
    用的，打到貓狗他們哀哀叫就跑掉了，對鑑定結果及檢察官
    起訴之事實亦表示沒有意見，又前開扣案之土造長槍1枝，
    經送請內政部警政署刑事警察局以性能檢驗法、動能試射法
    鑑驗結果，認扣案土造長槍1枝（槍枝管制編號0000000000
    號），實係欠缺槍柄之空氣槍，以小型二氧化碳高壓鋼瓶內
    之氣體為發射動力，機械性能良好，經裝填直徑約6.0 mm之
    鋼珠（重量約0.88ｇ）試射參次，測得鋼珠之發射速度分別
    為166、163、162公尺／秒，計算其發射動能分別為12.12、
    11.69、11.55焦耳，單位面積動能分別為42.88、41.35、40
    .84 焦耳／平方公分，有內政部警政署刑事警察局95年12月
    14日刑鑑字第0950165931號槍彈鑑定書在卷可稽（見偵卷第
    19至27頁），且鑑定證人即負責本件扣案槍彈鑑識之內政部
    警政署刑事警察局鑑識科人員甲○○於原審證稱扣案土造長
    槍係伊所鑑定，是用動能測試法進行試射，將槍枝固定在槍
    架上面進行試射，再以測速儀測量直徑6mm彈丸之飛行速度
    ，然後以公式換算發射動能及單位面積動能，伊總共試射3
    次，數據分別為鑑定書上所載數據，又該槍測試結果單位面
    積動能分別如鑑定書所載，每平方公分42.88、41.35、44.
    84焦耳，因為根據日本科學警察研究所及刑事局研究結果，
    單位面積動能如果超過每平方公分20焦耳就可以穿透豬隻皮
    肉層，所以鑑定結果認為具有殺傷力等語綦詳（見原審96年
    5月10日審理筆錄），鑑定證人甲○○於本院亦證稱拉柄向
    後的時候，有個勾勾勾住，再向前，這樣就是上膛，如我所
    提出的照片所示，那是同型的槍枝，後面有個槍身、扳機，
    底下應該附上槍柄、扳機，但是這把槍沒有，扳機的作用就
    是釋放這個勾子，有氣的時候就會彈回去，釋放出來，正常
    需要有扳機觸動發射的勾子，雖然沒有扳機、槍柄，但是上
    膛以後，用手觸動一樣可以發射。槍機應該是這個前面區域
    ，這區域主要是釋放氣體，這把是空氣槍，不具擊發機構，
    擊發機構是打到底火引爆，瓦斯鋼瓶是裝小型二氧化碳鋼瓶
    ，像這樣的氣體座，挺進去，會把鋼瓶刺穿，鋼瓶裝在最後
    面，釋放的時候，槍機會往前送，出氣孔就會打開，會有氣
    體噴出來，因為彈力的關係，往後面拉一次，就會發射一次
    。一般使用上，鋼珠及塑膠之ＢＢ彈二種種類都可以使用，
    只要直徑相符就可以，鑑定結果雖然沒有槍柄、扳機，一樣
    可以發射，因為超過20焦耳等，足見前揭扣案之土造長槍係
    具有殺傷力，復有扣案槍枝照片附卷可參，並有前開土造手
    槍１枝扣案足資佐證。雖證人丙○○於本院證稱被告係挑選
    模型槍ＣＯ２的玩具，大概一公尺這麼長，後面裝小鋼瓶Ｃ
    Ｏ２的槍，顏色是紅色的，沒有握柄，有附上ＢＢ彈等，證
    人丙○○雖稱係附上ＢＢ彈，但只要直徑相符之約6.0 mm之
    鋼珠亦可發射，並有其殺傷力經鑑定如前述，並不因其亦可
    裝上ＢＢ彈使用，即變更該扣案土造長槍之具有殺傷力之本
    質，證人丙○○此之所述與前揭鑑定結果係具有殺傷力之事
    證不符，尚無從為被告有利之認定，被告於原審審理中亦自
    承伊曾經為驅趕貓狗持查扣槍枝對貓狗發射，因為這樣會打
    痛貓狗等語明確，則被告既然已認識到其所持有之前述槍枝
    可打傷貓狗方持該槍對貓狗發射，顯見其主觀上知悉該槍枝
    係具有殺傷力，否則其豈會持該槍對貓狗射擊作為驅趕之工
    具，是被告辯稱不知該槍具有殺傷力云云，不足採信。再被
    告否認送鑑定之瓦斯鋼瓶貳個係其所有，雖被告於警詢時稱
    我把土製長槍裝上瓦斯鋼瓶射擊，證人丙○○於本院亦證稱
    被告係挑選的大概一公尺這麼長，後面裝小鋼瓶ＣＯ２的槍
    等，及被告於本院稱我的槍沒有鋼瓶，鋼瓶已經用完了，足
    見原來被告是有用瓦斯鋼瓶，惟本件查獲當時所拍之彩色照
    片上，確實沒有瓦斯鋼瓶貳個，有該彩色照片在卷可稽，且
    警察之扣押物品目錄表上之物品，亦載明土製長槍一支，未
    載明有含瓦斯鋼瓶貳個，證人即承辦之警員康日存於本院證
    稱我印象沒有瓦斯鋼瓶，原來搜索扣押時槍枝裡面有空的瓦
    斯鋼瓶，我們為了鑑識單位方面，我們就提供壹支有瓦斯的
    瓦斯鋼瓶。連同原來在槍枝裡面的瓦斯鋼瓶合起來二支就送
    鑑驗，原來那支在槍枝裡面的瓦斯鋼瓶，我們在搜索扣押筆
    錄裡面就沒有記載了。我印象中有一枝是空的，我看不出來
    那一枝是空的，這二個鋼瓶是否都是我們提供的，因過那麼
    久了我不敢確定等。證人即承辦之警員康日存亦無法證述明
    確前揭送鑑之瓦斯鋼瓶貳個確係被告所有，被告又否認係其
    所有，且查獲當時所拍之彩色照片上，確實沒有瓦斯鋼瓶貳
    個，警察之扣押物品目錄表上之物品，亦載明土製長槍一支
    ，未載明有含瓦斯鋼瓶貳個，本件並無積極之事證足資證明
    前揭送鑑之瓦斯鋼瓶貳個確係被告所有，自難認該送鑑之瓦
    斯鋼瓶貳個確係被告所有。又被告請求傳喚槍巨生活廣場負
    責人（真實姓名年籍均不詳），因本件事證已明，且被告所
    述又係真實姓名年籍均不詳之人，核無必要，被告前揭之所
    辯，無非卸責之詞，不足採信。本件事證明確，被告犯行堪
    以認定。
二、核被告所為，係違反槍砲彈藥刀械管制條例第8條第4項之未
    經許可，持有可發射子彈具有殺傷力之土造槍枝罪。其前曾
    於89年間因違反毒品危害防制條例案件，經原審於90年2月2
    7日以89年度訴字第1644號，就施用第一級毒品部分，判處
    有期徒刑7月；就連續施用第二級毒品部分，判處有期徒刑5
    月，應執行有期徒刑10月確定。復於89年間因違反毒品危害
    防制條例案件，經國防部高等軍事法院於90年6月7日以90年
    法仁判字第50號判處有期徒刑1年，上開二案件後經法院裁
    定應執行刑為有期徒刑1年8月。後於91年間再因違反毒品危
    害防制條例案件，經臺灣雲林地方法院於92年5月29日以92
    年度訴字第269號，就連續施用第一級毒品部分，判處有期
    徒刑1年；就連續施用第二級毒品部分，判處有期徒刑8月，
    應執行有期徒刑1年6月確定。其於91年3月15日入監，上開
    各罪接續執行，於93年9月23日假釋出監，至94年7月30日假
    釋期滿，且假釋未經撤銷，未執行之刑期以已執行論而執行
    完畢，此有被告前案紀錄表1份在卷可參，其於前案有期徒
    刑執行完畢後，5年內故意再犯本件有期徒刑以上之罪，為
    累犯，應依刑法第47條第1項之規定，加重其刑。又被告持
    有本件之土製長槍並未用以犯案，且依其構造觀之，使用上
    並非方便，其侵害性較低，被告之主觀惡性尚非重大不赦，
    被告所犯情輕法重，其所犯情狀尚有可憫恕之處，縱處最低
    度刑，仍嫌過重，合依刑法第59條減輕其刑，並依法先加後
    減之。
三、原審經審理結果，據以論罪科刑原非無見，惟原判決就送鑑
    定之瓦斯鋼瓶貳個認係被告所有而併為沒收，惟本件查獲當
    時所拍之彩色照片上，確實沒有瓦斯鋼瓶貳個，有該彩色照
    片在卷可稽，且警察之扣押物品目錄表上之物品，亦載明土
    製長槍一支，未載明有含瓦斯鋼瓶貳個，證人即承辦之警員
    康日存亦證稱至少有提供壹支瓦斯鋼瓶（非被告所有）供送
    鑑定土製長槍之用，本件並無積極之事證足資證明前揭送鑑
    之瓦斯鋼瓶貳個確係被告所有，是原判決就此部分併為沒收
    ，尚有未洽，被告就此部分上訴，尚非無理由，被告上訴稱
    其不知土製長槍具有殺傷力為無理由，惟原判決有前揭可議
    之處，應由本院將原判決撤銷改判，爰審酌被告犯罪之動機
    、目的、手段、智識程度，未用以犯案，犯罪所生之損害及
    犯罪後之態度等一切情狀，量處如主文所示之刑，並就併科
    罰金部分諭知易服勞役之折算標準，扣案可發射彈丸具有殺
    傷力之土造長槍壹枝（槍枝管制編號0000000000號）為違禁
    物，依刑法第38條第1項第1款規定宣告沒收，前揭送鑑之瓦
    斯鋼瓶貳個，非被告所有，亦非本件犯罪之物，不得宣告沒
    收。
據上論斷，應依刑事訴訟法第369條第1項前段、第364條、第299
條第1項前段，槍砲彈藥刀械管制條例第8條第4項、刑法第11條
前段、第47條第1項、第59條、第42條第3項前段、第38條第1項
第1款判決如主文。
本案經檢察官丁樹蘭到庭執行職務。
中　　　華　　　民　　　國 　96 　年　　12   月   25  日
                        刑事第七庭審判長法  官 黃麗生
                                        法  官 江國華
                                        法  官 許宗和
以上正本證明與原本無異。
如不服本判決，應於收受送達後十日內向本院提出上訴書狀，其
未敘述上訴之理由者並得於提起上訴後十日內向本院補提理由書
（均須按他造當事人之人數附繕本）。
                                        書記官 林淑貞
中　　　華　　　民　　　國 　97 　年　　1   月    2   日
附錄：本案論罪科刑法條全文
附論罪科刑依據之法條：
槍砲彈藥刀械管制條例第8條第4項
未經許可，持有、寄藏或意圖販賣而陳列第一項所列槍枝者，處
3 年以上10年以下有期徒刑，併科新臺幣7 百萬元以下罰金。
